【裁判字號】    97,訴,5780
【裁判日期】    971128
【裁判案由】    履行契約
【裁判全文】
臺灣臺北地方法院民事判決              97年度訴字第5780號
原      告  臺北市政府財政局
法定代理人  甲○○
訴訟代理人  古明峰律師
被      告  尖銳科技股份有限公司
法定代理人  乙○○
                      樓
上列當事人間請求履行契約事件，本院於民國97年11月13日言詞
辯論終結，判決如下：
    主  文
被告應給付原告新臺幣參佰參拾陸萬貳仟零貳拾柒元，及自民國
九十七年九月二十四日起至清償日止，按年息百分之五計算之利
息。
被告應將設置於臺北市○區地○街編號四、八、十、十一、十七
等五個出入口之電子展示廣告看板拆除，並將原設置之框架及指
示燈回復原狀後，將原設置之廣告看板返還原告。
訴訟費用由被告負擔。
本判決於原告以新臺幣壹佰壹拾貳萬壹仟元為被告供擔保後，得
假執行。但被告如以新臺幣參佰參拾陸萬貳仟零貳拾柒元為原告
預供擔保，得免為假執行。
    事實及理由
壹、程序方面：
一、按訴狀繕本送達後，原告不得將原訴變更或追加他訴，但擴
    張或減縮應受判決事項之聲明者，不在此限；被告於訴之變
    更或追加無異議，而為本案之言詞辯論者，視為同意變更或
    追加，民事訴訟法第255條第1項第3款、第2項分別定有明文
    。經查，原告起訴時原聲明請求「被告應給付新臺幣（下同
    ）337萬1877元，及自起訴狀繕本送達之翌日起至清償日止
    ，按年息5％計算之利息」，嗣於民國97年9月22日追加聲明
    請求「被告應將設置於臺北市○區地○街編號4、8、10、11
    、17等5個出入口之電子展示廣告看板拆除，並將原設置之
    框架及指示燈回復原狀後，將原設置之廣告看板返還原告」
    （見本院卷第50頁），復於97年11月13日本院言詞辯論期日
    陳稱：權利金及違約金均減縮計算至97年1月21日等語（見
    本院卷第68頁），核屬減縮應受判決事項之聲明，且被告就
    上開變更、追加並無異議，而為本案之言詞辯論，視為同意
    追加，揆諸前開規定，尚無不合，應予准許。
二、被告經合法通知，未於最後言詞辯論期日到場，核無民事訴
    訟法第386條所列各款事由，爰依原告之聲請，由其一造辯
    論而為判決。
貳、實體部分：
一、原告起訴主張：
  （一）原告於94年12月16日公告徵選臺北市○區地○街出入口
        設置全彩電傳視訊電子展示廣告廠商，上開招標案於94
        年12月30日開標，由被告得標，兩造於95年12月20日簽
        訂「臺北市○區地○街出入口設置全彩電傳視訊電子展
        示廣告契約」（下稱系爭契約），約定由原告提供臺北
        市○區地○街編號4、8、10、11、17等5個出入口予被
        告，供被告於每一出入口設置正反2面全彩電傳視訊電
        子展示廣告看板，並由被告負責經營上開廣告看板，而
        被告則須提供一定之時段供原告播放市政資訊，契約期
        間係自95年12月20日起至100年12月19日止，共計5年，
        依系爭契約第6條約定，被告每年應給付原告250萬元權
        利金，由原告按年開單通知被告於每年1月底前一次繳
        納完畢，被告應於期限內逕繳或電匯入台北富邦銀行公
        庫部臺北市政府財政局歲入類保管專戶（帳號：000000
        00000-0），被告如未依限繳交當期之權利金，應按逾
        期日數，每日依當其應繳權利金總額千分之1計算之逾
        期違約金，另依系爭契約第4條約定，被告須提供一定
        之時段播放臺北市政資訊。本件96年度之權利金，被告
        本應於96年1月底給付，惟因被告以上開廣告看板之設
        置繁複，無法依約於期限內完成上開廣告看板，因此經
        被告申請後，原告同意延長至96年6月30日給付，惟屆
        期被告仍未給付，經原告多次催告迄未履行，原告即於
        97年1月18日以北市財開字第09730042100號函，以被告
        逾期未給付權利金及其他違約之情事，經二次通知改善
        而被告未改善為由，依系爭廣告契約第24條約定，終止
        系爭契約，上開終止函並於97年01月22日到達被告，是
        系爭契約已於97年1月22日終止，依系爭契約第6條約定
        ，原告除得請求被告給付自95年12月20日起至97年1 日
        21日之權利金共272萬6027元外，並得請求被告給付自
        96年7月1日起至97年1日21日止，每日按權利金總額250
        萬元千分之1計算之違約金共51萬2500元。
  （二）又依系爭契約第3條2款之約定，被告應於取得雜項執照
        之日起150個日曆天內完成全部廣告看版之設置及取得
        雜項使用執照、廣告物許可證之核可，依此，本件上開
        廣告看板被告於95年12月20日取得雜項執照，是其應於
        150日內即96日5月19日（含）前完成全部廣告看版之設
        置及取得雜項使用執照、廣告物許可證之核可，另依同
        條第3款之約定，被告應於完成全部廣告看版之設置並
        取得雜項使用執照及廣告物許可證之核可後30日內，開
        始播放市政資訊，依系爭契約同條第4款之約定，被告
        如未能如期完成系爭契約約定應設置之廣告看板播放市
        政資訊者，原告得每日課被告履約保證金千分之1之違
        約金，查被告並未於96年5月19日前完成全部廣告看版
        之設置及放播放市政資訊，是原告依系爭契約第3條第
        4款之約定，自得請求被告給付自96年5月20日起至97年
        1月21日止，每日按履約保證金50萬元之千分之1計算之
        違約金共12萬3500元。綜上，原告得請求被告給付自95
        年12月20日起至97年1日21日之權利金共272萬6027元、
        自96年7月1日起至97年1日21日止，每日按權利金總額
        250萬元千分之1計算之違約金共51萬2500元及自96年5
        月20日起至97年1月21日止，每日按履約保證金50萬元
        之千分之1計算之違約金共12萬3500元，合計336萬2027
        元（計算式：0000000+512500+123500=0000000）。
  （三）另被告已於系爭臺北市○區地○街編號4、8、10、11、
        17等5個出入口之廣告看板設置電子展示廣告看板，系
        爭契約既於97年1月22日終止，依系爭契約第26條約定
        ，被告自應將上開電子廣告看板拆除，而系爭臺北市○
        區地○街編號4、8、10、11、17等5個出入口之廣告看
        板，原均設置框架及號碼燈，被告為設置電子展示廣告
        ，將上開出入口廣告看板原告之框架及號碼燈拆除，是
        被告亦應將之回復原狀後，將原廣告看板返還原告，為
        此，爰依系爭契約之約定提起本件訴訟等語。並聲明：
        除供擔保金額外，如主文所示。
二、被告則以：原告並未配合被告履行應有的行政程序，自得標
    到簽約費時1年，至96年8月10日才取得全部的廣告執照，被
    告花費5000萬元，原告才給被告4個月的時間設置電子廣告
    看板，原告雖同意延長至96年6月30日，但被告實際上自96
    年8月10日起才正式設置電子廣告看板，故廣告權利金應自
    96 年9月10日起開始繳付才合理，原告終止契約並無理由，
    原告並未配合被告取得相關證照，廣告許可證拖了8個月才
    給被告，致被告無法廣告，原告請求的金額應扣除被沒收之
    履約保證金等語置辯。並聲明：(一)原告之訴及假執行之聲請
    均駁回。(二)如受不利之判決，願供擔保請准宣告免為假執行
    。
三、經查，原告主張其於94年12月16日公告徵選臺北市○區地○
    街出入口設置全彩電傳視訊電子展示廣告廠商，上開招標案
    於94年12月30日開標，由被告得標，兩造於95年12月20日簽
    訂系爭契約，約定由原告提供臺北市○區地○街編號4、8、
    10、11、17等5個出入口予被告，供被告於每一出入口設置
    正反2面全彩電傳視訊電子展示廣告看板，由被告負責經營
    上開廣告看板，並須提供一定之時段供原告播放市政資訊，
    契約期間係自95年12月20日起至100年12月19日止，共計5
    年，被告每年應給付原告250萬元權利金，由原告按年開單
    通知被告於每年1月底前一次繳納完畢，惟96年度之權利金
    ，經原告延長至96年6月30日給付之事實，業據其提出招標
    公告、合約書及現場照片等件為證（見本院卷第9至33、54
    至63頁），且為被告所不爭執，自堪信為真實。
四、被告雖抗辯：其實際上自96年8月10日起始正式設置電子廣
    告看板，故廣告權利金應自96年9月10日起開始計算云云，
    惟查，依系爭契約第6第1項約定：「乙方（即被告）每年應
    給付甲方（即原告）權利金250萬元，由甲方按年開單通知
    乙方於每年1月底前1次繳納完畢」，可知兩造係約定於每年
    1月底前繳清當年度之權利金250萬元，並無關於自被告正式
    設置電子廣告看板之日起始繳納權利金之約定，雖原告自承
    同意將96度之權利金繳納期限延展至96年6月30日給付，惟
    並未免除被告於實際設置電子廣告看板前之期間，亦應給付
    權利金之義務，是被告仍應於96年6月30日給付原告自簽約
    日起至96年12月31日之權利金，原告主張被告迄未給付上開
    權利金乙節，為被告所不否認，則依兩造之約定，被告自已
    構成違約事由，依系爭契約第24條第8款約定：「乙方（即
    被告）有下列情事之一，.... 同一事件經2次書面通知限期
    改善仍未完成改善，或1年內不同事件經課罰累計4次以上且
    情節重大時，甲方得逕行終止本契約，並沒收乙方之履約保
    證金：(八)其他違反法令或本契約約定者」，是被告既有逾期
    未繳納權利金之違約事由，經原告以書面3次通知限期繳納
    仍未繳納，有原告96年9月29日北市財開字第09632846500號
    、96年11月5日北市財開字第09633188600號、96年11月28日
    北市財開字第09633449400號函各乙份在卷可稽（見本院卷
    第23至29頁），則原告於97年1月18日以北市財開字第09730
    042100號函主張依上開約定逕行終止系爭契約，並沒收履約
    保證金，自屬有據，又上開書函業於97年1月22日到達被告
    ，有中華郵政掛號郵件收件回執乙紙可佐（見本院卷第33頁
    ），堪認兩造間之系爭契約已於97年1月22日發生終止之效
    力。從而，原告請求被告給付系爭契約有效期間即95年12月
    20日起至97年1日21日止之權利金共272萬6027元（計算式：
    0000000X398/365=0000000，元以下四捨五入），即屬正當
    ，應予准許。
五、依系爭契約第3條第4款約定：「乙方未能如期完成本契約約
    定應設置之廣告看板及播放市政資訊者，甲方得每日課乙方
    履約保證金千分之1之違約金」；第6條第2項約定：「被告
    如未依限繳交當期之權利金，應按逾期日數，每日依當期應
    繳權利金總額千分之1計算逾期違約金」；第26條第1款約定
    ：「本契約經解除、終止或本契約有效期間屆滿，廣告看板
    之處置方式如下：(一)乙方於本契約解除、終止或有效期間屆
    滿1個月內，將廣告看板拆除，將市有財產恢復原狀移交甲
    方」。經查，本件被告係於95年12月20日取得雜項執照，此
    為被告所不爭執，是依系爭契約第3條第2款之約定，被告即
    應於取得雜項執照之日起150個日曆天內即96年5月19日前完
    成全部廣告看板之設置及播放市政資訊，惟被告既未履行，
    則原告依系爭契約第3條第4款約定，請求被告給付自96年5
    月20日起至97年1月21日止，每日按履約保證金千分之1計算
    之違約金共12萬3500元（計算式：500000X0.001X247=12350
    0），自屬有據。又系爭契約既因被告逾期迄未繳納權利金
    ，經原告以書面3次限期通知被告履行仍未履行，而由原告
    逕行終止契約，已如前述，則原告依系爭契約第6條第2項之
    約定，請求被告給付自遲延之日即96年7月1日起至系爭契約
    終止之前1日即97年1月21日止，每日按當期權利金千分之1
    計算之違約金共51萬2500元（計算式：0000000X0.001X205=
    512 500），並依系爭契約第26條第1款約定，請求被告將設
    置於臺北市○區地○街編號4、8、10、11、17等5個出入口
    之電子展示廣告看板拆除，暨將原設置之框架、指示燈恢復
    原狀後，將原設置之廣告看板返還原告，亦為有理由，應予
    准許。
六、被告雖抗辯：原告請求之金額應扣抵已給付之履約保證金云
    云，惟履約保證金係指契約當事人之一方，以確保契約之履
    行為目的，而交付他方之金錢，作為不履行契約之損害賠償
    之擔保，他方於契約履行後返還之從契約，依系爭契約第20
    條第5項約定：「本契約經全部解除、終止或乙方在廣告看
    板上經營廣告之期間屆滿時，乙方在符合下列全部情事且履
    約保證金尚有餘額，始得請求無息返還：(一)已將廣告看板拆
    除並清理完畢，且回復設置地點完整。(二)無其他違約情事應
    課罰者或待解決事項」，足見被告所交予原告之履約保證金
    ，係用以擔保契約終了時之回復原狀及債務不履行之損害賠
    償，是以，被告既未證明已將廣告看板拆除並回復原狀，且
    無其他違約情事，則其請求以履約保證金扣抵原告請求之金
    額云云，自不能准許。
七、綜上所述，原告依據系爭契約之約定，請求被告給付尚欠之
    權利金272萬6027元、違約金51萬2500元、12萬3500元，合
    計336萬2027元及自起訴狀繕本送達之翌日（即97年9月24日
    ）起至清償日止，按年息5％計算之利息，並將設置於臺北
    市○區地○街編號4、8、10、11、17等5個出入口之電子展
    示廣告看板拆除，暨將原設置之框架、指示燈恢復原狀後，
    將原設置之廣告看板返還原告，均為有理由，應予准許。
八、假執行之宣告：兩造均陳明願供擔保，請准宣告假執行或免
    為假執行，經核均無不合，爰分別酌定相當之擔保金額准許
    之。
九、據上論結，本件原告之訴為有理由，依民事訴訟法第385條
    第1項前段、第78條、第390條第2項、第392條第2項，判決
    如主文。
中    華    民    國    97    年    11    月    28    日
                  民事第二庭    法  官  鍾素鳳
以上正本係照原本作成。
如對本判決上訴，須於判決送達後20日內向本院提出上訴狀。
中    華    民    國    97    年    11    月    28    日
                                書記官  林玗倩


司法院資訊處製作；財團法人民間司法改革基金會備份。
